臺灣高等法院臺南分院刑事判決
109年度上訴字第67號
上  訴  人  臺灣臺南地方檢察署檢察官
被      告  郭翊  


選任辯護人  陳冠仁律師 
上列上訴人因被告傷害案件，不服臺灣臺南地方法院108年度訴
字第1206號，中華民國108年11月28日第一審判決（起訴案號：
臺灣臺南地方檢察署108年度偵字第15019號），提起上訴，本院
判決如下：
    主  文
上訴駁回。
    事  實
一、郭翊前因妨害自由等案件，經本院以102年度上訴字第1066
    號判處罪刑，確定後復經本院以104年度聲字第546號定應執
    行有期徒刑2年確定，於105年8月24日縮短刑期假釋出監，
    於106年2月2日交付保護管束期滿視為執行完畢。詎其仍不
    知悛悔，因故與王彥心在電話中發生爭吵後，基於傷害他人
    身體之犯意，於108年7月21日中午11時40分許，前往王彥心
    位於臺南市○○區○○路00巷00弄00號住家大樓前，待王彥心下
    樓，隨即徒手毆打及腳踹王彥心，致王彥心受有頭部外傷併
    眼眶骨骨折（左側眼眶骨凹陷性骨折或左眼眶底爆裂骨折）
    、左眼挫傷併角膜擦傷（左眼球鈍挫傷、左眼角膜炎）、前
    房出血及結膜下出血、左眼瞼1公分開放傷口、軀幹挫傷等
    傷害。
二、案經王彥心訴由臺南市政府警察局第二分局報告臺灣臺南地
    方檢察署檢察官偵查起訴。
    理  由
甲、證據能力部分：
一、本判決所引用屬於具傳聞性質之證據，均已依法踐行調查證
    據程序，且檢察官、被告及辯護人均明示同意有證據能力，
    基於尊重當事人對於傳聞證據之處分權，及證據資料愈豐富
    愈有助於真實發現之理念，本院審酌該等證據作成時情況，
    並無違法取證之瑕疵，且無顯不可信之情形，以之作為證據
    應屬適當，均有證據能力。
二、本判決所引用其餘非供述證據部分，檢察官、被告及辯護人
    均不爭執其證據能力，亦查無有違反法定程序取得之情形，
    與本案待證事實又具有關聯性，均得採為證據。
乙、實體方面 
一、前揭事實，業據被告供認在卷，並經證人即告訴人王彥心指
    訴遭被告毆打受傷等情節明確，復有奇美醫療財團法人奇美
    醫院（下稱奇美醫院）診斷證明書（警卷第16頁、原審卷第
    49、51頁、本院卷1第53、75、77、171頁）、現場錄影器翻
    拍照片及告訴人傷勢照片（警卷第22-25頁、本院卷1第91、
    191頁）在卷可稽，足認被告之自白與事實相符，並有相關
    證據足資佐證，其自白堪予採信。
二、告訴人雖指稱其左眼視力持續惡化，已達重傷害之程度；並
    提出奇美醫院出具載明告訴人左眼視神經病變，矯正視力為
    0．1之診斷證明書為證（本院卷1第217頁）。然查：
　㈠經本院向奇美醫院函詢告訴人左眼是否已達重傷害之程度，
    經該醫院函覆稱：告訴人於108年7月24日於眼科門診初診，
    左眼矯正視力為0．9，同年月31日左眼矯正視力0．8，同年8
    月7日矯正視力0．5，於同年月21日回診時，左眼矯正視力0．
    3，而後病人失去追蹤，直至同年10月30日回診，左眼矯正
    視力已回復至0．7，同年11月13日、11月27日左眼矯正視力0
    ．6、0．5，同年12月25日左眼矯正視方0．3，至109年2月5日
    矯正視力0．3，告訴人視力仍需追蹤觀察，目前未達失明標
    準，有該醫院109年3月9日（109）奇醫字第0000號函附之病
    情摘要可按（本院卷1第99、97頁）。依上所述，告訴人事
    發後門診追蹤治療過程，其左眼矯正視力有逐漸降低，又回
    復至0．7，再降至0．3之情事，經本院再向奇美醫院查詢，經
    該醫院函覆稱眼科歷次門診矯正視力均為病人主觀測試結果
    ，診斷發現病人左眼無明顯眼球破裂，108年7月24日至同年
    8月21日病人視力不穩定可能與左眼角膜輕微疤痕有關，但
    病人失去追蹤，同年10月30日矯正視力仍有0．7，病人回復
    追踪時，即建議病人針對左眼眶骨骨折至整形外科就診，病
    人眼球本身診斷並未改變，矯正視力降至0．3原因不確定。
    上述矯正視力為最佳矯正視力，已以輔具（眼鏡）矯正。病
    人除眼眶骨骨折由整形外科手術，眼科未有任何手術適應症
    ，病人在109年3月6日告知整形外科預備開刀，當日安排視
    神經檢查，顯示輕微視神經病變，左眼視野輕度缺損，但無
    從判斷與此次傷害的關聯性，也無從確認與視力退化的關聯
    性，矯正視力方面無法判斷可恢復程度，又有該醫院109年4
    月27日（109）奇醫字第1843號函附之病情摘要可稽（本院
    卷1第225-227頁）。是依奇美醫院上開函附之病情摘要所載
    ，有關告訴人眼科門診追蹤治療過程之左眼矯正視力雖有逐
    漸降低，又回復至0．7，再降至0．3，及至109年4月17日就診
    時之左眼矯正視力0．1（本院卷1第217頁），均是依告訴人
    主觀測試結果，尚非客觀經鑑定之結果，自難依其歷次之眼
    科門診追蹤治療結果，即予認定告訴人所受之左眼傷害已達
    重傷害之程度。
　㈡經本院再向奇美醫院、呂忠苓眼科專科診所函調告訴人歷次
    於眼科門診治療之病歷資料，囑請國立成功大學醫學院附設
    醫院（下稱成大醫院）鑑定①告訴人左眼所受之傷害是否已
    達重傷害程度，②左眼最佳矯正視力及可否經輔具矯正或手
    術治療等恢復視力，若不能，則可恢復之程度為何；③告訴
    人左眼之傷害，是否是遭被告毆傷，或有其他外力或事故之
    介入所致等情，經該醫院鑑定認告訴人因未通過「詐盲」測
    試，無法評估；且告訴人上開視力逐漸降低，又回復至0．7
    ，再降至0．1之原因，「依醫理無法解釋該情形」等情，又
    有該醫院109年10月14日成附醫秘字第00000000號函附之鑑
    定報告書可按（本院卷1第487-489頁），是告訴人所指其左
    眼之傷害已達重傷害之程度等語，尚無證據足資佐證；其提
    出之奇美醫院診斷證明書不足據為被告不利之認定。
　㈢綜上所述，被告自白與事實相符，本件事證明確，被告傷害
    犯行，堪以認定。
三、核被告所為，係犯刑法第277條第1項傷害罪。被告前因妨害
    自由、重利案件，經本院以102年度上訴字第1066號判決判
    處有期徒刑4月（妨害自由1罪、重利17罪）、9月，再經最
    高法院駁回上訴確定，復經本院以104年度聲字第546號定應
    執行有期徒刑2年，於105年8月24日縮短刑期假釋出監，於1
    06年2月2日保護管束期滿視為執行完畢，有臺灣高等法院被
    告前案紀錄表附卷可稽，其受有期徒刑之執行完畢，5年以
    內故意再犯本件有期徒刑以上之罪，為累犯。審酌被告上開
    所犯之罪，關於妨害自由部分，與本案均屬不尊重他人身體
    自由，對他人安全所有危害之犯罪，被告於前案執行完畢後
    ，仍未記取教訓，未能克制己身行為，再為本件傷害犯行，
    可見其對刑罰反應力薄弱，具有特別惡性，爰依刑法第47條
    第1項規定加重其刑。
四、駁回上訴之理由：
　㈠原審以被告罪證明確，因予適用刑法第277條第1項、第47條
    第1項、第41條第1項前段、刑法施行法第1條之1等規定；並
    審酌被告除前開累犯部分，另有其他重傷害、妨害自由之前
    科紀錄，有臺灣高等法院被告前案紀錄表可稽，堪認其素行
    非佳；其與告訴人因其前妻而言語不合，即任意毆傷告訴人
    ，所為應予非難；惟其傷害犯行未使用工具，犯後坦承犯行
    ，且欲與告訴人和解，但因賠償金額未為告訴人接受而未能
    達成和解之態度，兼衡其自陳高職肄業之智識程度、需扶養
    前妻子女及母親之家庭生活經濟狀況等一切情狀，量處有期
    徒刑6月，並諭知易科罰金之折算標準。
　㈡經核認事用法，並無不合，另所為刑之宣告係以行為人之責
    任為基礎，經審酌刑法第57條各款所列事項與其他一切情狀
    後而為，且宣告之刑亦未逾法定刑範圍，或有何過輕或過重
    ，或違反比例、公平及罪刑相當原則之情形；足見原審所為
    刑之宣告並無不當。
　㈢檢察官依告訴人之請求上訴，以告訴人所受之傷害非輕，且
    告訴人之視力經治療後，有持續退減及顏面骨折不對稱等情
    情形，被告雖坦承犯行，但未與告訴人達成和解，賠償告訴
    人之損害，原審量刑顯有過輕之違誤，指摘原判決不當。但
    按刑罰之量定係屬法院得依職權自由裁量之事項，苟於法定
    要件或範圍之內予以量定，客觀上並無明顯濫權之情形者，
    自不能遽認有過重或過輕之違誤。原審已審酌刑法第57條之
    各項情狀，及被告未與告訴人達成和解，賠償其損害之態度
    等一切情狀予以量刑，且告訴人經函請奇美醫院、囑請成大
    醫院鑑定結果，均無證據足證已達重傷害之程度，亦如上述
    ；是依被告犯罪情節及告訴人所受之傷害等情，原審量刑並
    無過輕之違誤，亦無再予加重之必要，是檢察官上訴所指並
    無可採，其上訴為無理由，應予駁回。
據上論結，應依刑事訴訟法第368條，判決如主文。
本案經檢察官高振瑋提起公訴，檢察官鄭聆苓提起上訴，檢察官
柯怡伶到庭執行職務。
中　　華　　民　　國　　109 　年　　12　　月　　23　　日
                  刑事第一庭    審判長法  官  楊清安
                                      法  官  蕭于哲
                                      法  官  陳珍如
以上正本證明與原本無異。
如不服本判決應於收受送達後20日內向本院提出上訴書狀，其未
敘述上訴理由者，並得於提起上訴後20日內向本院補提理由書（
均須按他造當事人之人數附繕本）「切勿逕送上級法院」。
　　　　　　　　　　　　　　　　　　　書記官  盧建元
中　　華　　民　　國　　109 　年　　12　　月　　23　　日

附錄本判決論罪科刑法條：
中華民國刑法第277條
傷害人之身體或健康者，處5年以下有期徒刑、拘元以下罰金。
犯前項之罪，因而致人於死者，處無期徒刑或7年刑；致重傷者
，處3年以上10年以下有期徒刑。